【裁判字號】    92,易,267
【裁判日期】    920430
【裁判案由】    侵占
【裁判全文】
臺灣新竹地方法院刑事判決                          九十二年度易字第二六七號
    公  訴  人  臺灣新竹地方法院檢察署檢察官
    被      告  甲○○
右列被告因業務侵占案件，經檢察官提起公訴（九十一年度偵字第五五二四號），本
院判決如左：
    主      文
甲○○連續意圖為自己不法之所有，而侵占自己持有他人之物，處有期徒刑月，如
易科罰金，以佰元折算壹日。
    事      實
甲○○曾於民國九十一年間因竊盜案件，甫經本院於九十一年十一月八日以九十一年
度易字第四０一號判決判處有期徒刑三月確定（不構成累犯）。緣甲○○於民國九十
年（起訴書誤載為九十一年）十一月三日（起訴書載為十一月十二日）向乙○○承租
門牌號碼新竹市○○街六四號一樓房屋，雙方約定租期自九十年十一月十二日起至九
十一年十一月十二日止，月租金新臺幣（下同）一萬二千元，乙○○並於九十年十一
月三日即將租賃標的物即房屋交付甲○○占有使用，惟因乙○○尚有大型物件即彎角
泡沫吧台、五．八尺砂冰機、四．三尺冰櫃、豆花台等各一台（原訂購新品價格共值
八萬三千元），因不易搬遷，乃經甲○○之同意暫置現場，並暫交由甲○○保管持有
。詎甲○○竟意圖為自己不法之所有，乃基於侵占之概括犯意，連續先於九十年十一
月十三日（起訴書誤載為九十一年十一月十四日）將乙○○交由暫時保管而持有之五
．八尺砂冰機、四．三尺冰櫃、豆花台等各一台侵占據為己有，而轉售予不知情之不
詳年籍姓名者；繼之，又於數日後，再將乙○○交由暫時保管而持有之彎角泡沫吧台
一台亦侵占據為己有，仍轉售予不知情之不詳年籍姓名者。案經乙○○告訴臺灣新竹
地方法院檢察署檢察官偵查起訴。
    理      由
一、訊據報告甲○○固不否認有前揭向告訴人乙○○承租上開房屋，並代為保管告訴
    人乙○○暫置現場之大型物件即彎角泡沫吧台、五．八尺砂冰機、四．三尺冰櫃
    、豆花台等各一台，嗣後又將前開物品出售予不知情之不詳年籍姓名者等情，惟
    矢口否認有侵占犯行，辯稱伊係於九十年十一月十二日房屋租賃契約公證前八天
    之星期六（按即九十年十一月三日）即向告訴人乙○○承租房屋，翌日伊即將告
    訴人乙○○暫置現場之大型物件即五．八尺砂冰機、四．三尺冰櫃、豆花台等各
    一台變賣，嗣後伊又於房屋租賃契約公證前將彎角泡沫吧台一台變賣，但伊因債
    務問題，並沒有拿到變賣之款項，伊係受告訴人乙○○之託代為變賣，第一次變
    賣五．八尺砂冰機、四．三尺冰櫃、豆花台等各一台時，第二次變賣彎角泡沫吧
    台，且第一次變賣五．八尺砂冰機、四．三尺冰櫃、豆花台等各一台時，告訴人
    乙○○知情，因當時告訴人乙○○在樓上云云。然查：
（一）本件門牌號碼新竹市○○街六四號一樓房屋確係被告於辦理房屋租賃契約公證
      前八天之星期六即九十年十一月三日向告訴人乙○○承租，嗣於九十年十一月
      十二日始辦理房屋租賃契約公證。又因告訴人乙○○尚有大型物件即彎角泡沫
      吧台、五．八尺砂冰機、四．三尺冰櫃、豆花台等各一台，因不易搬遷，乃經
      被告之同意暫置現場，並暫交由被告保管持有，雙方並於辦理房屋租賃契約公
      證當日即九十年十一月十二日簽訂收據等情，業據被告供述明確，核與告訴人
      乙○○之指述相符，並有房屋租賃契約、公證書、收據等各一紙在卷足稽。據
      此，被告與告訴人乙○○於九十年十一月十二日辦理房屋租賃契約公證當日即
      九十年十一月十二日，雙方猶訂立彎角泡沫吧台、五．八尺砂冰機、四．三尺
      冰櫃、豆花台等各一台之保管收據，足見告訴人指述前開彎角泡沫吧台、五．
      八尺砂冰機、四．三尺冰櫃、豆花台等各一台，於九十年十一月十二日訂立保
      管收據時確尚存在置於租賃標的物房屋內，並已交付被告代為保管等情，確與
      事實相符。否則倘前開彎角泡沫吧台、五．八尺砂冰機、四．三尺冰櫃、豆花
      台等各一台已經被告於辦理房屋租賃契約公證前變賣，甚或係告訴人乙○○委
      由被告於辦理房屋租賃契約公證前即已變賣，且告訴人乙○○亦知悉業已變賣
      ，則雙方何須於九十年十一月十二日辦理房屋租賃契約公證時猶訂立前開彎角
      泡沫吧台、五．八尺砂冰機、四．三尺冰櫃、豆花台等各一台之保管收據？此
      外，被告亦不否認確係分二次將開彎角泡沫吧台、五．八尺砂冰機、四．三尺
      冰櫃、豆花台等各一台變賣等情，核與告訴人乙○○指稱被告係先於九十年十
      一月十三日變賣前開五．八尺砂冰機、四．三尺冰櫃、豆花台等各一台，又於
      數日後，再將前開彎角泡沫吧台一台變賣等情大致相符，並有告訴人乙○○寄
      送被告之存證信函暨回執影本在卷足證，足見告訴人指述被告確係先於九十年
      十一月十三日將前開五．八尺砂冰機、四．三尺冰櫃、豆花台等各一台侵占變
      賣，又於數日後，再將前開彎角泡沫吧台一台侵占變賣一節，亦應係屬實。而
      被告辯稱伊係於辦理房屋租賃契約公證「前」即分二次將前開彎角泡沫吧台、
      五．八尺砂冰機、四．三尺冰櫃、豆花台等各一台變賣云云，乃與事實不符，
      應係事後矯飾之詞，不足採信。
（二）再者，告訴人乙○○所有暫交付被告保管之前開彎角泡沫吧台、五．八尺砂冰
      機、四．三尺冰櫃、豆花台等各一台，確係告訴人乙○○甫於九十年六月十七
      日以總價八萬三千元訂製之新品，此有告訴人乙○○提出之訂購預約單一份附
      卷足參。參以告訴人乙○○指稱被告承租後僅先後支付共九千元租金，且交付
      之押租金支票亦為空頭支票等情，被告對此亦不否認，足見告訴人乙○○同時
      陳稱前開彎角泡沫吧台、五．八尺砂冰機、四．三尺冰櫃、豆花台等各一台尚
      屬新品，伊捨不得變賣，亦不可能委託被告變賣等情，亦應係屬實。況倘若告
      訴人乙○○有委託被告變賣前開物品之情事，而當被告變賣時，告訴人乙○○
      知悉且在場，則衡情告訴人乙○○即當自行變賣，如此既可自訂變賣價格，並
      自行收取變賣之價金，斷無再委由被告變賣之理，否則豈不徒增可能發生變賣
      價格過低及由被告經手價金後未依約轉手予告訴人之風險？因此，被告另辯稱
      伊係於辦理房屋租賃契約公證「前」即受告訴人乙○○之託變賣將前開彎角泡
      沫吧台、五．八尺砂冰機、四．三尺冰櫃、豆花台等各一台，且伊於承租翌日
      即九十年十一月四日即變賣五．八尺砂冰機、四．三尺冰櫃、豆花台等各一台
      ，當時告訴人乙○○知情，因當時告訴人乙○○在樓上云云，乃顯與常情有違
      ，且與事實不符，洵無足採。至被告又辯稱尚未拿到變賣之款項云云，亦係矯
      辯之詞，不足採信。
（三）綜上，被告確有於九十年十一月十三日將告訴人乙○○交由暫時保管而持有之
      五．八尺砂冰機、四．三尺冰櫃、豆花台等各一台侵占據為己有加以變賣；又
      於數日後，再將告訴人乙○○交由暫時保管而持有之彎角泡沫吧台一台亦侵占
      據為己有加以變賣等情無訛。公訴人誤認被告係於九十一年十一月十四日同時
      將告訴人乙○○交由暫時保管而持有之彎角泡沫吧台、五．八尺砂冰機、四．
      三尺冰櫃、豆花台等各一台同時侵占據為己有等語，乃尚有未洽。事證已臻明
      確，被告犯行堪予認定。
二、核被告所為係犯刑法第三百三十五第一項之普通侵占罪。被告先後二次侵占犯行
    ，時間緊接，手法相同，反覆為之，所犯又係構成要件相同之罪名，顯係基於概
    括犯意為之，應依連續犯之規定以一罪論，並依法加重其刑。爰審酌被告犯罪手
    段、情節及所生危害雖非重大，惟犯罪後猶多方飾詞矯辯，參以其犯罪後已與告
    訴人和解，告訴人並到院表示不願再追究之意等一切情狀，有新竹市北區調解委
    員會解筆錄及本院審判筆錄在卷可參，酌予量處如主文所示之刑，並諭知易科罰
    金之折算標準。
據上論斷，應依刑事訴訟法第二百九十九條第一項前段、刑法第五十六條、第三百三
十五條第一項、第四十一條第一項前段、罰金罰鍰提高標準條例第一條前段、第二條
，判決如主文。
本案經檢察官邱朝智到庭執行職務。
中      華      民      國    九十二    年      四      月    三十      日
                                  臺灣新竹地方法院刑事第一庭
                                      法  官  汪  銘  欽
右正本證明與原本無異。
如不服本判決，應於判決送達後十日內向本院提出上訴狀（應附繕本），上訴於臺灣
高等法院。
                              書記官  江  靜  玲
中      華      民      國    九十二    年      四      月    三十      日
附錄本案論罪科刑法條：
刑法第三百三十五條第一項：
意圖為自己或第三人不法之所有，而侵占自己持有他人之物者，處五年以下有期徒刑
、拘役或科或併科一千元以下罰金。


司法院資訊處製作；財團法人民間司法改革基金會備份。
